【裁判字號】    98,聲,2531
【裁判日期】    981224
【裁判案由】    聲請具保停止羈押
【裁判全文】
臺灣高等法院臺中分院刑事裁定          98年度聲字第2531號
聲  請  人
即  被  告  甲○○
                    (
上列聲請人因告違反毒品危害防制條例案件（98年度上訴字第
1817號），聲請具保停止羈押，本院裁定如下：
    主  文
聲請駁回。
    理  由
一、本件聲請人即被告甲○○（下稱被告）因違反毒品危害防條
    例案件，前經本院認為有刑事訴訟法第一百零一條第一項第
    三款之情形，非予羈押，顯難進行審判及執行，而有羈押之
    必要，執行羈押。
二、聲請意旨略以：司法院大法官會議解釋第六六五號解釋，已
    指出並非犯罪嫌疑人或被告所犯為最輕本刑五年以上有期徒
    刑之重罪，非必需予以羈押，仍應審酌該人有無羈押之必要
    性。又被告因誤交損友，復因經濟壓力，受金錢誘惑致觸重
    典，惟被告到案後始終坦承犯行，犯後態度良好，並無逃亡
    之虞，且本案證人已傳訊作證完畢，證物亦已查扣，亦無湮
    滅、偽造、變造證據或勾串共犯或證人之虞，被告已不具刑
    法訴訟法第一百零一條第一項應予羈押之要件。而被告為單
    親家庭，母親已往生，父親罹有糖尿病、心臟病健康狀況不
    佳，被告未能盡孝道實感後悔不已，況目前國內重大案件，
    如陳水扁、余政憲貪污案均曾交保，辜仲瑩貪污案亦屬重大
    然亦未被羈押，甚至殺人罪亦有交保者，被告坦承犯行，犯
    後態度良好，依上述已不符羈押之要件，為此狀請裁定准予
    具保停止羈押等語。
三、按司法院大法官會議釋字第六六五號解釋，並非直接宣告刑
    事訴訟法第一百零一條第一項第三款之規定違憲，此應先予
    指明。至就刑事訴訟法第一百零一條第一項第三款規定之合
    憲解釋，究應如何限縮？該號解釋之解釋理由書中亦明載：
    「刑事訴訟法第一百零一條第一項第三款規定之羈押，係因
    被告所犯為死刑、無期徒刑或最輕本刑為五年以上有期徒刑
    之罪者，其可預期判決之刑度既重，該被告為規避刑罰之執
    行而妨礙追訴、審判程序進行之可能性增加，國家刑罰權有
    難以實現之危險，該規定旨在確保訴訟程序順利進行，使國
    家刑罰權得以實現，以維持重大之社會秩序及增進重大之公
    共利益，其目的洵屬正當。又基於憲法保障人民身體自由之
    意旨，被告犯上開條款之罪嫌疑重大者，仍應有相當理由認
    為其有逃亡、湮滅、偽造、變造證據或勾串共犯或證人等之
    虞，法院斟酌命該被告具保、責付或限制住居等侵害較小之
    手段，均不足以確保追訴、審判或執行程序之順利進行，始
    符合該條款規定，非予羈押，顯難進行追訴、審判或執行之
    要件，此際羈押乃為維持刑事司法權有效行使之最後必要手
    段，於此範圍內，尚未逾越憲法第二十三條規定之比例原則
    ，符合本院釋字第三九二號、第六五三號、第六五四號解釋
    意旨，與憲法第八條保障人民身體自由及第十六條保障人民
    訴訟權之意旨，尚無違背。」綜依上開大法官解釋及理由書
    內容，可知其並非單純宣告刑事訴訟法第一百零一條第一項
    第三款之重罪羈押原因係屬違憲，而係要求附加考量被告除
    犯重罪外，是否有相當理由認為其有逃亡、湮滅、偽造、變
    造證據或勾串共犯或證人等之虞。而依法條之體系解釋，該
    等附加考量與單純考量同條第一項第一款、第二款之羈押原
    因仍有程度之不同應予區別，否則不啻等同於廢除同條第一
    項第三款之羈押原因。基此，伴同重罪羈押予以考量之逃亡
    之虞，與單純成為羈押原因之逃亡之虞其強度應有差異，亦
    即伴同重罪羈押考量之逃亡之虞其理由強度可能未必足夠成
    為單獨之羈押原因，然得以與重罪羈押之羈押原因互佐。依
    此基礎，本院考量本件聲請人並非單純經起訴認為涉犯販賣
    第三級毒品之重罪罪嫌，而係業經地方法院及本院審判認定
    聲請人確犯重罪，並經本院合併定其應執行五年六月（地院
    定執行刑為六年八月）在案，聲請人於此情形下為規避刑罰
    之執行而妨礙審判程序進行之可能性已非同以往，即應已符
    合上述伴同重罪羈押考量之逃亡之虞，況本件聲請人現已上
    訴，更有保全被告接受上訴審審判之必要。
四、又按羈押被告乃刑事訴訟上不得已之措施，法院於認定羈押
    被告之原因是否存在時，僅就被告是否犯罪嫌疑重大，有無
    刑事訴訟法第一百零一條、第一百零一條之一所定情形為必
    要之審酌，本案聲請人因涉犯毒品危害防制條例第四條第三
    項之販賣第三級毒品罪，業經本院判處應執行有期徒刑五年
    六月在案，足見被告犯罪嫌疑重大；又被告本件涉犯之罪係
    五年以上有期徒刑之重罪，故被告符合刑事訴訟法第一百零
    一條第一項第三款所規定羈押之事由，況以所犯為五年以上
    有期徒刑之罪為羈押原因者，此款羈押理由之目的並在於確
    保刑之執行，因重罪相較於輕罪而言，被告可能期待的刑罰
    制裁較為嚴厲，逃亡之誘因也隨之增加，因而可認有羈押之
    必要。雖本院並未直接以刑事訴訟法第一百零一條第一項第
    一款所規定之事由為羈押聲請人之理由，然依上揭所述，聲
    請人於本院判刑後其既已知所判處之刑度甚重，則其逃亡之
    誘因必也隨之增加，因而可認仍有羈押之必要，是其羈押原
    因尚未消滅，且為確保日後審判程序之進行及判決確定後之
    執行，仍認有繼續羈押之必要。再按法院為羈押之裁定時，
    並非在行被告有罪、無罪之調查，其本質上係屬為保全被告
    使刑事訴訟程序得以順利進行，或為保全證據，或為擔保嗣
    後刑之執行程序，或為防被告反覆施行同一犯罪，而對被告
    實施剝奪其人身自由之強制處分，法院僅應就形式上之證據
    判斷被告犯罪嫌疑是否重大，有無羈押原因及有無羈押之必
    要性，關於羈押原因之判斷，尚不適用訴訟上之嚴格證明原
    則，是本院依據檢察官起訴之內容及原審法院所認定之事實
    ，於訊問後認為被告確涉有毒品危害防制條例第四條第三項
    之販賣第三級毒品罪嫌，所犯為五年以上有期徒刑之罪之情
    形，予以羈押，即屬有據，況被告亦經本院判處如上所述之
    五年以上有期徒刑。此外，本院並未以刑事訴訟法第一百零
    一條第一項第二款之事由羈押被告，聲請意旨所述本案證人
    已傳訊到庭作證，證物亦已查扣，無滅證串證疑慮，認被告
    羈押之原因已不存在等語，尚有誤會。至聲請意旨以上開家
    庭因素請求具保云云，然此與考量羈押被告與否無關，亦非
    法定停止羈押之原因、另外以他案亦屬重罪，亦有交保之情
    云云，然各案之犯罪情節互有不同，無法一概而論，且卷內
    資料如何亦不得而知，自亦無法比附援引，且依上所述本院
    考量是否羈押被告本即經權衡「比例原則」及「必要性原則
    」後，始認定被告係有羈押之必要，故聲請人上揭所舉，尚
    不能作為具保停止羈押之理由。是本件被告羈押之原因仍然
    存在，亦不因具保使羈押原因消滅，被告聲請具保停止羈押
    ，自難准許，應予駁回。
中    華    民    國    98    年    12    月    24    日
            刑事第三庭  審判長法  官  王  增  瑜
                              法  官  廖  柏  基
                              法  官  吳  進  發
以上正本證明與原本無異。
如不服本裁定，應於收受送達後五日內向本院提出抗告書狀（須
附繕本）。
                              書記官  呂  安  茹
中    華    民    國    98    年    12    月    24    日


司法院資訊處製作；財團法人民間司法改革基金會備份。
